【裁判字號】    99,上,37
【裁判日期】    991109
【裁判案由】    損害賠償
【裁判全文】
臺灣高等法院臺中分院民事判決            99年度上字第37號
上  訴  人  辛○○
訴訟代理人  張格明律師
被 上 訴人  庚○○
被 上 訴人  乙○○
被 上 訴人  戊○○即善福師.
被 上 訴人  己○○即性修師.
被 上 訴人  丙○○即如嚴師.
被 上 訴人  甲○○即性寬師.
被 上 訴人  丁○即如道師）.
上 列 七人
訴訟代理人  林瓊嘉律師
複 代 理人  王素玲律師
複 代 理人  方鴻枝律師
上列當事人間請求損害賠償事件，上訴人對於中華民國98年10月
29日臺灣臺中地方法院97年度訴字第3070號第一審判決提起上訴
，本院於99年10月19日言詞辯論終結，判決如下：
    主  文
上訴駁回。
第二審訴訟費用由上訴人負擔。
    事實及理由
一、上訴人主張：寶善寺原創辦人賴賜恩命真得法師創辦分寺普
    濟寺，上訴人之母於民國71年間發生車禍、腿部動手術，真
    得法師前來探望，見上訴人感到因緣，上訴人遂出家皈依而
    入住普濟寺，為真得法師之直傳弟子；而普濟寺原戶長陳有
    源師父（即德本法師）謂其年已老邁，身體欠佳，於78年5
    月6日立承諾書予上訴人，略謂在其往生之後將寺廟事務委
    由上訴人代勞，並擔任戶長職務，上訴人遂於78年7月11日
    陳有源死亡後繼任戶長。詎身為寶善寺董事長、執行長之被
    上訴人庚○○、乙○○（以下簡稱庚○○、乙○○），僅因
    爭奪權位，竟虛構上訴人有「騷擾寺眾」、「早上用餐時目
    瞪寺眾吃飯，使人無法下嚥」、「無時無刻出現在背後嚇人
    」、「在金爐焚燒符紙咒罵執事人員」、「法會時在大殿搗
    亂」、「搶要帶寺眾念佛，致寺眾離開剩下6、7位」、及「
    太多問題無法一一列舉」等七項不實事由，使寶善寺於95年
    10月26日臨時常務董監事會決議驅趕上訴人，並於同年11月
    29日常務董監事會議非法片面認定上訴人：「違反共住規約
    及寺眾會議決議，並藉詞興訟，嚴重妨礙本寺名譽，違反佛
    門戒律」；嗣庚○○又以羅憲即羅高昇為告發人，誣指上訴
    人在外設立圓光禪寺，而被上訴人己○○、戊○○（以下簡
    稱己○○、戊○○）均明知上訴人並無違反共住規約、佛門
    戒律、及寺務管理情事，竟仍於95年12月15日第八屆第七次
    董監事聯席會議，共同簽名決議追認上訴人之遷單案。庚○
    ○等四人並無積極證據證明上訴人有何違反寺廟內規情形，
    臨時常務董監事會亦非章程所定法定機構，捐助章程或內規
    並無得由常務董監事、臨時常務董監事會議決議命遷單（即
    命法師遷離禪房）之規定，沙門釋子若違反共住規約，亦不
    得由董監事、臨時董監事會議命遷單，故庚○○、乙○○、
    戊○○、己○○上開行為顯已違反章程或法令，其等違法決
    議上訴人遷單，並強制將上訴人戶口遷離，造成上訴人流落
    在外，此等行為已構成民法第184條第1項前段之侵權行為，
    上訴人本於普濟寺出家25年之久，受寺廟供養，然因被上訴
    人上開之違法驅離，致上訴人須在外租屋居住而增加生活上
    之支出共計新臺幣（下同）727,158元（即房租2,200元、電
    費650元、自來水費90元、健保費659元、大樓管理費363元
    、平均消費支出17,425元，每月共21,387元，95年11月至98
    年8月共34個月），上訴人自得請求被上訴人連帶賠償上開
    生活上所增加之支出，併請求非財產上損害472,842元，合
    計120萬元（即下開第1項聲明）。又庚○○、乙○○於95年
    10月26日僱鎖匠強行拆除上訴人之禪房房門，破壞門鎖後將
    上訴人強拉出寺外，並以普濟寺之車輛將上訴人載離普濟寺
    ，亦侵害上訴人之人身自由權利，應賠償上訴人非財產上損
    害60萬元；其等又於同年11月30日張貼公告在普濟寺大門外
    、及公告欄，禁止上訴人進入，再刊登報紙散布於眾，並擅
    將上訴人住所申報逕為遷離登記，妨害上訴人名譽及居住自
    由權利，亦應賠償上訴人非財產上損害100萬元，二者合計
    為160萬元，爰訴請庚○○、乙○○應連帶給付上訴人160萬
    元之損害賠償（即下開第2項聲明）。再庚○○於88年12月
    15日在無任何積極事證下，捏造上訴人有嚴重精神疾病，強
    制將上訴人送醫，然經診療至88年12月21日並無發現上訴人
    有任何之精神疾病；庚○○嗣又於95年底向訴外人羅高昇宣
    稱：「志果法師（即上訴人）有精神病，每逢秋天病情就加
    重，需服藥」等語，庚○○前開行為已妨害上訴人身體自由
    ，且造成上訴人精神上受有痛苦，爰依民法第184條第1項前
    段、及第195條第1項規定，請求庚○○應賠償上訴人非財產
    上之損害50萬元（即下開第3項聲明）。另上訴人於96年1月
    16日下午5時許欲進入普濟寺拜佛祖，竟遭被上訴人甲○○
    （以下簡稱甲○○）強行將上訴人趕出寺外，上訴人報警處
    理後，被上訴人丙○○（以下簡稱丙○○）、甲○○甚向到
    場員警表示，有法官之公文及登報禁止上訴人進入普濟寺，
    並不實指控上訴人在法會上連續騷擾七天云云，且大聲恫嚇
    上訴人要請執行長乙○○叫律師來現場處理等語，因甲○○
    、丙○○於公開場合對上訴人為上開不實之指控，並妨礙上
    訴人返回普濟寺之自由，詆毀上訴人之名譽等侵權行為，上
    訴人亦得依民法第184條第1項、第185條第1項、及第195條
    第1項規定，請求丙○○、甲○○連帶賠償上訴人非財產上
    之損害60萬元（即下開第4項聲明）。而被上訴人丁○（以
    下簡稱丁○）則於95年12月間在福壽塔當眾公然污辱上訴人
    「瘋子」、「要死之人」等語，造成上訴人名譽受損，身心
    嚴重受創，爰依民法第195條第1項規定，請求丁○應給付上
    訴人50萬元精神上之損害賠償（即下開第5項聲明）。爰聲
    明求為判決：
    1.庚○○、乙○○、戊○○及己○○應連帶給付上訴人120
    萬元，及自起訴狀繕本送達翌日起至清償日止，按年息5%計
    算之利息。2.庚○○、乙○○應連帶給付上訴人160萬元，
    及自起訴狀繕本送達翌日起至清償日止，按年息5%計算之利
    息。3.庚○○應給付上訴人50萬元，及自起訴狀繕本送達翌
    日起至清償日止，按年息5%計算之利息。4.甲○○、及丙○
    ○應連帶給付上訴人60萬元，及自起訴狀繕本送達翌日起至
    清償日止，按年息5%計算之利息。5.丁○應給付上訴人50萬
    元，及自起訴狀繕本送達翌日起至清償日止，按年息5%計算
    之利息。6.上訴人願供擔保，請准宣告假執行。
    【原審判決駁回上訴人上開之訴及其假執行之聲請。上訴人
      不服，提起本件上訴。】
二、被上訴人則辯以：上訴人未經寺院住眾同意自命為普濟寺戶
    長，以元老自居，因言行異常無法如願擔任寺院住持，心存
    權勢俗務，異常言行，影響寺務清修，始遭遷單處分。普濟
    寺95年10月26日臨時常務董監事會議，係決議請上訴人選擇
    「完全遷單」或「遷至寶善寺居住」，詎上訴人選擇遷住寶
    善寺後，竟無故離去，嗣再對財團法人董監事、執行長提出
    民、刑事告訴，財團法人始決議上訴人遷單三年，自95年12
    月1日起至98年11月30日止停止進入寶善寺、普濟寺之權利
    ；惟上訴人仍不改其濫訴行為，並藉故返回寺院取物，騷擾
    寺院住眾清修，寶善寺、普濟寺始決議上訴人終生遷單，並
    通知上訴人遷單取物，故庚○○、乙○○、戊○○、己○○
    均係基於董監事職責，依職權行使表決，並無故意或過失，
    亦無侵害上訴人之權益。按董監事會議為財團法人最高意思
    機關，除違反法律強制或禁止規定外，決議當然有效，又會
    議記錄如何記載屬法人自我議定事項，不因其記錄之繁簡影
    響決議效力。又上訴人於96年1月16日違反財團法人禁止進
    入之公告，以進入普濟寺取個人物品為由，在佛殿大聲哭鬧
    ，妨害住眾清修，經勸阻相應不理，丙○○、甲○○始為驅
    趕，其等並無侵害上訴人之權益。另上訴人以丁○於95年12
    月在福壽塔誹謗上訴人係瘋子等語，亦與事實不符。再者；
    上訴人所主張95年11月27日以前之侵權行為事實，均已罹於
    時效，爰併為時效抗辯。再寶善寺係由達善法師於26年所創
    設，而普濟寺則係其於44年中部地區大地震時，發起托缽救
    濟，所成立之分寺，上訴人卻陳稱普濟寺係上訴人與其師父
    所共同創立云云，顯有嚴重之記憶錯誤等語。
三、查上訴人主張庚○○、乙○○分別為寶善寺之董事長、執行
    長，寶善寺於95年10月26日臨時常務董監事會議，決議請上
    訴人選擇「完全遷單」、或「遷至寶善寺居住」；於同年11
    月29日常務董監事會議，又以上訴人違反共住規約及寺眾會
    議決議，藉詞興訟，嚴重妨礙寺院名譽，違反佛門戒律，決
    議上訴人遷單三年；嗣於95年12月15日第八屆第七次董監事
    聯席會議，決議上訴人終生遷單等情，業據上訴人提出戶籍
    謄本，寶善寺、普濟寺95年10月26日臨時常務董監事會議紀
    錄、普濟寺95年11月29日常務董監事會議紀錄、及寶善寺95
    年12月15日第八屆第七次董監事聯席會議紀錄等件為證，並
    為被上訴人所不爭執，堪信上訴人上開部分之主張為真實。
四、惟上訴人主張被上訴人分別有其上開所述之侵權行為，對其
    應負損害賠償責任等節，則為被上訴人所否認，並以上詞置
    辯。經查：
  (一)關於上訴人請求庚○○、乙○○、戊○○及己○○應連帶給
    付120萬元部分：
    1.上訴人主張庚○○、乙○○於寶善寺95年10月26日臨時常
      務董監事會、11月29日常務董監事會議、12月15日董監事
      聯席會議虛構不實事由，以妨害上訴人名譽、違法決議之
      方式達成驅趕上訴人離開普濟寺之目的；戊○○、己○○
      則於95年12月15日董監事聯席會議共同簽名追認上訴人遷
      單，其等之違法驅離致上訴人流落在外，應連帶賠償上訴
      人因而增加之生活上費用、及非財產上之損害共計120萬
      元等語。庚○○、乙○○、戊○○、己○○則以：其等係
      基於董監事職責，依職權行使表決權，並無故意或過失，
      亦無侵害上訴人之權益；且95年10月26日臨時常務董監事
      會議，原僅決議請上訴人選擇「完全遷單」或「遷至寶善
      寺居住」，詎上訴人選擇遷住寶善寺後，竟無故離去，嗣
      再對財團法人董監事、執行長提出民、刑事告訴，寺廟始
      決議上訴人遷單，又寺廟所為決議係基於法人自治原則，
      應為有效等語。
    2.查上訴人主張庚○○、乙○○於95年10月26日臨時常務董
      監事會議，指稱上訴人有騷擾住眾、目瞪住眾吃飯、出現
      在背後嚇人、在金爐及天公爐焚燒符紙及文疏咒罵執事人
      員、法會時大殿搗蛋、搶帶領寺眾念佛等情，固據其提出
      財團法人臺灣省台中市寶善寺/普濟寺用箋為證（見原審
      卷(一)第41至43頁），並經乙○○於臺灣臺中地方法院檢察
      署96年度偵字第4137號妨害自由刑事偵查中所不爭執（見
      原審卷(一)第295至302頁）；惟乙○○否認有妨害上訴人名
      譽、及侵害其權利之情，並以：上訴人上開情狀，係其平
      日所見、或經其他住眾向其所報告等語；庚○○亦否認有
      侵害上訴人權利之情事，並為時效之抗辯。經查：乙○○
      以上訴人有上開違常行為，已違反普濟寺之共住規約，於
      記載上訴人之上開行為後，請普濟寺召開臨時常務董監事
      會議，乃係基於執行長之職責所為；且依證人即財團法人
      寶善寺、普濟寺之常務董事賴茂郎於上開妨害自由刑事偵
      查中，亦證稱：當天並沒有講要將討論事項公告週知等語
      （見原審卷(一)第300頁），足見；上開用箋係乙○○為請
      求寺廟臨時常務董監事召開會議，以解決上訴人上開問題
      所為，而該文箋亦僅供常務董監事參考，難認乙○○主觀
      上有何妨害上訴人名譽，侵害上訴人權利之情。又上訴人
      對庚○○、乙○○提起上開妨害自由、誹謗等刑事告訴案
      件，亦經檢察官為不起訴處分（96年度偵字第4137號、96
      年度偵續字第482號不起訴處分書，見原審卷(一)第121至13
      4頁），並經原法院刑事庭駁回上訴人交付審判之聲請而
      確定（原法院97年度聲判字第19號裁定，見原審卷(一)第13
      5至139頁），益證庚○○、乙○○並無誹謗上訴人名義之
      事實。上訴人以上開事由主張庚○○、乙○○侵害其權利
      ，應負損害賠償責任一節，尚屬無據。
    3.次查95年10月26日寶善寺、普濟寺臨時常務董監事會會議
      決議為：「二條方向讓上訴人選擇：(1)完全遷單，(2)寶善
      寺住，讓其換環境靜思，及調養身心。」；而於同年11月
      29日常務董監事會議又以：「上訴人違反共住規約及寺眾
      會議決議，並藉詞興訟，嚴重妨礙本寺名譽，違反佛門戒
      律，至95年11月30日起遷單」；再於同年12月15日董監事
      聯席會議予以追認通過等情，業據上訴人於99年3月4日準
      備書狀陳述甚明（見本院卷第42頁背面），又有上開會議
      紀錄在卷可稽（見原審卷(一)第45至49頁、及第65至69頁）
      。依證人即95年10月26日到場處理之員警陳世欽、詹勝科
      於上開妨害自由刑事案件中證述稱：「當時上訴人在房間
      內，門從裡面反鎖、不願應門，後來請鎖匠開門還沒打開
      前，上訴人打開後門自行出來，經廟方人員溝通後，上訴
      人同意暫時搬到寶善寺，離開時廟方準備車輛、警車緊隨
      在後護送，過程中上訴人沒大吼大叫，也沒看到廟方拉扯
      、強制或控制上訴人行動」等語（見原審卷(一)第124、129
      頁），上訴人於原審98年10月1日言詞辯論期日亦不否認
      95年10月26日當日確有前往寶善寺之事實（見原審卷(三)第
      172頁背面），足見，上訴人獲悉寶善寺、普濟寺於95年
      10月26日臨時常務董監事會會議決議後，雖有拒斥之行為
      ，然經協調後已自行同意暫前往寶善寺居住之事實，惟上
      訴人離開普濟寺後，旋對庚○○、乙○○提起上開妨害自
      由刑事告訴，有上開刑事案件95年11月22日第一次偵查庭
      開庭通知書在卷可稽（見原審卷(一)第155、156頁），則寶
      善寺於95年11月29日常務董監事會議決議上訴人遷單，並
      於12月15日董監事聯席會議決議予以追認，當係基於上訴
      人已同意離去普濟寺，暫住寶善寺，如上訴人改變主意有
      意再返回普濟寺居住者，本應再循適當程序向寺方表達，
      然上訴人並未此之為，反提起上開刑事告訴，似有違佛門
      規約，堪認庚○○等人辯以寶善寺、普濟寺於95年11月29
      日常務董監事會議決議上訴人遷單，並於12月15日決議追
      認，係基於寺內自治原則，並無違法之處，尚屬可採。再
      查上訴人於88年12月15日曾經送醫接受精神鑑定，當時主
      要臨床問題為：出現多年的脾氣控制不穩、易怒、哭鬧、
      摔東西、被發現有自言自語的奇特行為，認為多人陷害她
      等奇特想法，多次到警察局報案但警察又查無實據等奇特
      行為；出院之臨床診斷為邊緣性智力功能、衝動控制不佳
      、疑為人格違常等症狀等情，亦有中山醫學大學附設醫院
      97年1月18日中山醫九六川博法字第0970000574號函在卷
      可稽（見原審卷(一)第285至288頁），可見上訴人於88年間
      起即有上開精神疾病狀態；而上訴人於嗣後又屢因脾氣失
      控，於普濟寺內與人發生爭執、及摔擲物品等事實，亦據
      證人即普濟寺義工、出納人員鄒武亮、楊春綢及陳素霞等
      人於原法院96年度訴字第1454號撤銷董監事會議等決議事
      件中證述甚詳（見原審卷(一)第140至149頁），堪認上訴確
      有違寺內共住規約、及佛門戒律等事實。因之；庚○○、
      乙○○基於其等為董事長、及執行長之職責，為解決上訴
      人上開言行所衍生之問題，依寶善寺、普濟寺共住規約要
      求，提請常務董監事會議、董監事聯席會議討論，於會議
      決議通過後，依決議執行上訴人之遷單行為，難認其等主
      觀上有何侵害上訴人權利之意思；而戊○○、己○○亦基
      於其等董事之職責，於95年12月15日董監事聯席會議依職
      權行使表決權，亦無故意或過失可言。又依寶善寺、普濟
      寺95年11月29日、12月15日上開會議紀錄內容，並無對上
      訴人有何貶抑、詆毀人格之用語，而僅係對上訴人上開違
      常行為，應如何處理請求公決，並作成遷單之處分，核屬
      該寺之內部自治權限範圍，亦難認上開會議決議內容有何
      侵害上訴人權益之情事；上訴人亦未能證明庚○○、乙○
      ○、戊○○及己○○有何故意、或過失行為，而有詆毀上
      訴人之行為，致使上開會議決議上訴人遷單之結果，自不
      能僅以庚○○等四人分別為董事長、執行長、董事之身分
      ，參與上開會議並作成決議，遽認其等應對上訴人應負侵
      權行為損害賠償責任。至上開常務董監事會議、及董監事
      聯席會議，嗣雖經原法院96年度訴字第1454號民事判決無
      效，並經本院97年度上字第396號駁回上訴而確定，惟該
      確定判決係以寶善寺組織章程、共住規約及管理規則並無
      「常務董監事會議」、「董監事聯席會議」之意思機關，
      該決議無從發生任何法律上效力，而認上開決議行為無效
      ，有該民事判決書在卷可憑（見原審卷(一)第184至188、第
      466至473頁）。惟按侵權行為之故意、過失，應依行為當
      時主、客觀情況綜合判斷，庚○○、乙○○、戊○○、己
      ○○上開所為，依本於其等職責，執行當時尚未經法院判
      決無效之決議，自不因上開會議決議事後經法院判決否決
      效力而受影響。是上訴人主張庚○○、乙○○、戊○○、
      己○○因上由不法侵害其權利，應連帶賠償其120萬元，
      尚無可採。末按庚○○、乙○○、乙○○、戊○○對上訴
      人既無上開侵權行為情事，其等另為時效之抗辯，本院自
      無庸審酌，附此敘明。
  (二)關於上訴人請求庚○○、乙○○應連帶給付160萬元部分：
    上訴人主張庚○○、乙○○於95年10月26日僱鎖匠強行拆除
    禪房房門，將上訴人強拉出寺外載離普濟寺，已侵害上訴人
    人身自由權利，應賠償上訴人非財產上損害60萬元；又於同
    年11月30日於普濟寺大門外張貼公告禁止上訴人進入，再刊
    登報紙散布於眾，並擅將上訴人住所逕為遷離申報登記，妨
    害上訴人名譽及居住自由權利，應賠償上訴人非財產上損害
    100萬元，二者合計為160萬元等語。查上訴人主張庚○○、
    乙○○於95年10月26日強行將其驅離普濟寺，並於寶善寺、
    普濟寺張貼公告記載：「一、上訴人自95年11月30日起遷單
    。二、自95年12月1日起截至98年11月30日止，停止進入寶
    善寺、普濟寺之權利。」，及於報紙上刊登啟事，記載：「
    上訴人應自普濟寺、寶善寺遷址，自辦健保，解除本寺佛教
    代表身分」，嗣寶善寺將上訴人住所逕為遷出申報登記等情
    ，固據上訴人提出上開公告、報紙啟事、戶籍登記簿、戶口
    名簿及戶籍謄本等件為證（見原審卷(一)第34至40頁），並為
    庚○○、乙○○所不爭。惟查上訴人於獲悉寶善寺、普濟寺
    於95年10月26日臨時常務董監事會會議決議後，寺方於會同
    警員到場協調後，上訴人已同意暫往寶善寺居住；又庚○○
    、乙○○身為寶善寺董事長、執行長，其等參與上開董監事
    會議決議，難認主觀上有何侵害上訴人權利之意思，均已如
    上述；又上開決議既通過上訴人應為遷單，則庚○○、乙○
    ○執行該會議決議，而在寺內張貼前揭公告、及刊登報紙啟
    事之行為，經核並無不合。再按全戶遷離戶籍地，未於法定
    期間申請遷出登記，無法催告，經房屋所有權人或地方自治
    機關申請，戶政事務所得逕為遷出登記。前項房屋所有權人
    或地方自治機關不為申請時，戶政事務所得逕為登記。97年
    5月28日修正前戶籍法第47條第4、5項定有明文。查庚○○
    於96年3月20日以房屋所有權人身分，申請將上訴人自原設
    籍地址臺中市西屯區○○○路○段158號逕為戶籍遷出登記；
    又臺中市西屯區戶政事務所於受理後，經函請轄區分局實地
    訪查結果，以上訴人不知去向屬實，乃為遷出登記，並將上
    訴人戶籍暫遷至該戶政事務所地址等節，有遷出申請書、及
    臺中市西屯區戶政事務所中市西屯戶字第0960006593號函在
    卷可稽（見原審卷(一)第36頁、第283頁）。上訴人既經上開
    會議決議遷單，搬離普濟寺、寶善寺，確未居住該寺內，則
    庚○○依戶籍法上開規定，申請戶政機關逕為遷出登記，亦
    無違法之處。上訴人主張庚○○、乙○○有上開侵權行為，
    應負賠償責任，即洵屬無據，不應准許。
  (三)關於上訴人請求庚○○給付50萬元部分：
    上訴人主張庚○○於88年12月15日在無任何積極事證下，捏
    造其有嚴重精神疾病，強制將其送醫；嗣於95年底又向訴外
    人羅高昇宣稱上訴人有精神病，每逢秋天病情就加重，需服
    藥，庚○○上開之行為已妨害其身體自由，且造成其精神上
    受有痛苦，應賠償其非財產上之損害50萬元等語。庚○○則
    辯以：此部分侵權行為請求權業已罹於時效等語。按因侵權
    行為所生之損害賠償請求權，自請求權人知有損害及賠償義
    務人時起，二年間不行使而消滅。民法第197條第1項前段定
    有明文。查上訴人既主張庚○○於88年12月15日以其患有精
    神病為由，將其強制送醫，有侵害其人身自由云云，則上訴
    人顯於當日即已知悉該侵權行為，惟上訴人遲至97年11月28
    日始向原法院提起本件之訴，早罹於二年時效期間，庚○○
    又為時效之抗辯，則上訴人此部分請求，已罹於時效而消滅
    ，為無理由。又上訴人於88年12月15日曾經送醫接受精神鑑
    定，經臨床診斷為邊緣性智力功能、衝動控制不佳、疑為人
    格違常等症狀，嗣又屢因脾氣失控，於寺內與人爭執等違常
    行為，上訴人於88年間起即有精神疾病等事實，均已如前述
    ，則庚○○苟於95年底確有向訴外人羅高昇轉述上訴人有精
    神病需服藥之情，亦僅為客觀上陳述上訴人之精神狀況而已
    ，尚難認庚○○主觀上有何不法侵害上訴人身體自由權利之
    意思，上訴人請求庚○○應賠償其非財產上之損害，尚屬無
    據。
  (四)關於上訴人請求甲○○、丙○○連帶給付60萬元部分：
    甲○○、丙○○辯以：上訴人於96年1月16日違反寺廟禁止
    進入之公告，以進入普濟寺取個人物品為由，在佛殿大聲哭
    鬧，妨害住眾清修，經勸阻相應不理，其等始為驅趕，並無
    侵害上訴人之權益等語。經查：上訴人主張甲○○曾於96年
    1月16日下午5時許，制止其進入普濟寺，並於丙○○在場時
    ，向到場員警表示普濟寺張貼公告、及登報禁止其進入普濟
    寺等情，固據上訴人提出其自行製作之錄音譯文為證（見原
    審卷(一)第227頁），惟查甲○○、丙○○阻止上訴人進入普
    濟寺，亦係基於當時尚未經法院判決無效之上開會議決議所
    為，主觀上亦難認有何侵害上訴人權利之意思，上訴人此部
    分請求，亦無可取，不應准許。
  (五)關於上訴人請求丁○給付50萬元部分：
    上訴人主張：丁○於95年12月間在福壽塔當眾公然污辱上訴
    人「瘋子」、「要死之人」，造成其名譽受損，身心嚴重受
    創等情，固據其於原法院審理中聲請傳訊證人即普濟寺信徒
    何秀琴為證，惟依證人何秀琴於原審到庭結證稱：「我曾在
    齋堂旁邊見到好幾位師父在罵上訴人，還打她。我當時經過
    ，聽到吵鬧聲音，罵她神經病，當時現場有如嚴師、善福師
    、如道師（即丁○）。」、「我不太清楚如道師當天的言行
    ，就只知道一堆人在那裡吵，何人罵都無法區分。」、「我
    沒看很久，後來就離開了，不清楚衝突多久，及後來如何結
    束」等語（見原審卷(二)第48頁背面、及49頁）等語，足見；
    證人何秀琴並無法明確證明丁○於當時確有辱罵上訴人「瘋
    子」、「要死之人」之事實；又上訴人於證人何秀琴證述後
    亦補稱：「關於福壽塔之侵權行為事實，證人何秀琴並未見
    到」等語（見原審卷(二)第49頁），而上訴人又未能提出其他
    積極事證，以證明丁○確有當眾公然污辱，造成其名譽受損
    之事實，則其請求丁○應給付非財產上之損害50萬元，核屬
    無據，自無從准許，應予駁回。
五、綜上所述，上訴人本於民法侵權行為法律關係，訴請庚○○
    、乙○○、戊○○、己○○應連帶給付其120萬元；庚○○
    、乙○○應連帶給付其160萬元；庚○○應給付其50萬元；
    甲○○、丙○○應連帶給付其60萬元；丁○應給付其50萬元
    ，及均自起訴狀繕本送達翌日起至清償日止，按年息5%計算
    之利息，均為無理由，不應准許，其假執行之聲請亦失所依
    附，應併予駁回。原審為上訴人敗訴之判決，並無不合，上
    訴意旨猶執詞指摘原判決不當，求予廢棄改判，為無理由，
    應予駁回。
六、本案事實已臻明確，兩造其餘攻擊防禦方法，不足以影響本
    判決結果，爰不一一論述，併此敘明。
據上論結：本件上訴為無理由，依民事訴訟法第449條第1項、第
78條，判決如主文。
中    華    民    國    99    年    11    月    9     日
                民事第四庭    審判長法  官  陳蘇宗
                                    法  官  林欽章
                                    法  官  張浴美
以上正本係照原本作成。
如對本判決上訴，須於收受判決送達後20日內向本院提出上訴書
狀，其未表明上訴理由者，應於提出上訴後20日內向本院提出上
訴理由書（須按他造人數附具繕本）。
上訴時應提出委任律師為訴訟代理人之委任狀。具有民事訴訟法
第466條之1第1項但書或第2項之情形為訴訟代理人者，另應附具
律師及格證書及釋明委任人與受任人有該條項所定關係之釋明文
書影本。如委任律師提起上訴者，應一併繳納上訴審裁判費。
                                    書記官  阮正枝
中    華    民    國    99    年    11    月    9     日
                                                      Ｓ

司法院資訊處製作；財團法人民間司法改革基金會備份。
